【裁判字號】    99,審訴,402
【裁判日期】    990520
【裁判案由】    毒品危害防制條例
【裁判全文】
臺灣高雄地方法院刑事判決             99年度審訴字第402號
公  訴  人  臺灣高雄地方法院檢察署檢察官
被      告  甲○○
上列被告因毒品危害防制條例案件，經檢察官提起公訴（98年度
毒偵字第7299號、第6130號），被告就被訴事實均為有罪陳述，
經本院告知簡式審判程序之旨，並聽取當事人之意見後，合議庭
裁定由受命法官獨任依簡式審判程序審理，判決如下：
    主  文
甲○○施用第一級毒品，共貳罪，均累犯，各處有期徒刑玖月，
；應執行有期徒刑壹年肆月。
    事  實
一、甲○○前於民國90年間因施用毒品案件，經臺灣臺南地方法
    院以90年度毒聲字第2394號裁定令入勒戒處所施以觀察、勒
    戒後，認無繼續施用毒品傾向，於91年2 月20日執行完畢釋
    放，由臺灣臺南地方法院檢察署檢察官以90年度毒偵字第
    2274 號 為不起訴處分確定。復於95年間因施用毒品案件，
    分別經本院以95年度訴字第822 號、95年度訴字第3435號判
    處有期徒刑8 月、10月確定。另因竊盜案件，經本院以95年
    度易字第1523號號判處有期徒刑7 月確定，上開案件嗣經減
    刑為有期徒刑4 月、5 月、3 月又15日，合併定應執行刑為
    有期徒刑1 年確定，於96年11月10日縮刑期滿執行完畢。詎
    其猶不知悔改，竟基於施用第一級毒品海洛因之犯意，分別
    於：
(一)、98年7月16日14時許，在高雄縣湖內鄉○○村○○街205巷17
    弄3號住處內，以針筒注射靜脈之方式，施用第一級毒品海
    洛因1次。嗣於同年7月16日17時許，在臺南市○○路與崇德
    路交岔路口，因形跡可疑為警盤查，經警徵得同意採集其尿
    液送驗，結果呈嗎啡、可待因陽性反應，始悉上情。
(二)、98年8月14日下午，在高雄縣湖內鄉○○村○○街205巷17
    弄3號住處內，以針筒注射靜脈之方式，施用第一級毒品海
    洛因1次。嗣於同年8月15日13時50分，在高雄縣路竹鄉○○
    路前，因形跡可疑為警盤查，經警徵得同意採集其尿液送驗
    ，結果呈嗎啡、可待因陽性反應，始悉上情。
二、案經臺南市政府警察局第一分局報請臺灣臺南地方法院檢察
    署呈請臺灣高等法院檢察署核轉及高雄縣政府警察局湖內分
    局報請臺灣高雄地方法院檢察署檢察官偵查起訴。
    理  由
一、本件被告甲○○所犯均為死刑、無期徒刑、最輕本刑為3年
    以上有期徒刑以外之罪，其於準備程序中就被訴事實為有罪
    之陳述，經本院告知簡式審判程序之旨，並聽取當事人意見
    後，合議庭認宜進行簡式審判程序，爰依刑事訴訟法第273
    條之1第1項規定，裁定由受命法官獨任進行簡式審判程序，
    合先敘明。
二、上開犯罪事實均據被告甲○○坦承不諱；又其為警所採集尿
    液經送檢驗後結果均呈嗎啡、可待因之陽性反應，有臺南市
    警察局第一分局偵辦涉嫌毒品危害防制條例案送驗尿液及年
    籍對照表（檢體編號：A3-013）、高雄縣政府警察局湖內分
    局煙毒、麻藥案件嫌犯代號與真實姓名對照表（檢體編號：
    980267）、長榮大學98年8月4日確認報告、台灣檢驗科技股
    份有限公司98年9月1日濫用藥物尿液檢驗報告各1份附卷可
    稽。足認被告自白均核與事證相符，自得為認定被告犯罪之
    依據。故本案事證明確，被告犯行均堪以認定。又被告曾受
    如事實欄所載之觀察勒戒處分執行完畢後5年內，再犯施用
    毒品罪而經依法追訴處罰完畢等事實，亦有卷附本院院內索
    引卡紀錄表、臺灣高等法院被告前案紀錄表各1份在卷可按
    。按毒品危害防制條例第20條、第23條於93年1月9日修正施
    行後，將施用毒品之刑事處遇程序，區分為「初犯」及「五
    年內再犯」、「五年後再犯」3種，其立法理由謂：「初犯
    」經觀察、勒戒或強制戒治執行完畢釋放後，「五年內再犯
    」者，因其再犯率甚高，原實施之觀察、勒戒及強制戒治既
    已無法收其實效，爰依法追訴或裁定交付審理。至於經觀察
    、勒戒或強制戒治執行完畢釋放後，「五年後再犯」者，前
    所實施之觀察、勒戒或強制戒治已足以遮斷其施用毒品之毒
    癮，為期自新及協助其斷除毒癮，仍適用「初犯」規定，先
    經觀察、勒戒或強制戒治之程序。從而依修正後之規定，僅
    限於「初犯」及「五年後再犯」二種情形，始應先經觀察、
    勒戒或強制戒治程序。倘被告於5年內已再犯，經依法追訴
    處罰，縱其第3次再度施用毒品之時間，在初犯經觀察、勒
    戒或強制戒治執行完畢釋放5年以後，已不合於「五年後再
    犯」之規定，且因已於「五年內再犯」，顯見其再犯率甚高
    ，原實施觀察、勒戒或強制戒治，已無法收其實效，即應依
    該條例第10條處罰，此有最高法院95年第7次刑事庭決議要
    旨可參。從而，被告於前開初犯經觀察勒戒處分執行完畢釋
    放後「五年內再犯」施用毒品罪，並經依法追訴處罰完畢，
    而本件被告再度施用毒品犯行，已不合於「五年後再犯」之
    規定，揆諸前揭說明，即應依毒品危害防制條例第10條施用
    毒品罪加以處罰。
三、核被告所為，均係犯毒品危害防制條例第10條第1項之施用
    第一級毒品罪。其施用第一級毒品海洛因前各別持有海洛因
    之低度行為，應各為施用之高度行為所吸收，均不另論罪。
    又被告所犯前揭2罪間，犯意各別，時間互殊，應予分論併
    罰。被告前曾因施用毒品案件，分別經本院以95年度訴字第
    822號、95年度訴字第3435號判處有期徒刑8月、10月確定。
    另因竊盜案件，經本院以95年度易字第1523號號判處有期徒
    刑7月確定，上開案件嗣經減刑為有期徒刑4月、5月、3月又
    15日，合併定應執行刑為有期徒刑1年確定，於96年11月10
    日縮刑期滿執行完畢等情，有前開前案紀錄表可按，其於該
    徒刑執行完畢後，5年內故意再犯本件法定刑均為有期徒刑
    以上之罪，為累犯，各應依刑法第47條第1項之規定加重其
    刑。爰審酌被告前因施用毒品之犯行，經施以觀察勒戒處分
    及法院科刑判決執行完畢後，仍無法戒除毒癮，竟再為本件
    犯行，足見其惡習已深且戒絕毒癮之意志不堅，未能體悟施
    用毒品對自己、家人造成之傷害及社會之負擔；惟念被告犯
    後坦承犯行，態度尚可，另慮及施用毒品本質上係屬戕害自
    身健康之行為，尚未直接危害他人，反社會性程度應屬較低
    ；及被告之生活狀況、品行、智識程度等一切情狀，分別量
    處如主文所示之刑，並定其應執行之刑，藉資懲儆。
據上論斷，應依刑事訴訟法第273條之1第1項、第299條第1項前
段，毒品危害防制條例第10條第1項，刑法第11條前段、第47條
第1項、第51條第5款，判決如主文。
本案經檢察官李英霆到庭執行職務
中    華    民    國    99    年     5    月    20    日
                  刑事第十庭    法  官  李代昌
以上正本證明與原本無異。
如不服本判決應於收受送達後10日內向本院提出上訴書狀，並應
敘述具體理由；如未敘述上訴理由者，應於上訴期間屆滿後20日
內向本院補提理由書（均須按他造當事人之人數附繕本）「切勿
逕送上級法院」。
中    華    民    國    99    年     5    月    20    日
                                書記官  黃振祐
附錄本判決論罪科刑適用法條：
毒品危害防制條例第10條
施用第一級毒品者，處 6 月以上 5 年以下有期徒刑。
施用第二級毒品者，處 3 年以下有期徒刑。

司法院資訊處製作；財團法人民間司法改革基金會備份。
